臺灣桃園地方法院刑事判決　　　　　　　　　　　　九十一年度交易字第二六四號
　　公　訴　人　臺灣桃園地方法院檢察署檢察官
　　被　　　告　丁○○
　　　　　　　　丙○○
右列被告因過失傷害案件，經檢察官提起公訴（九十一年度偵字第七０五八號、九十
年度調偵字第二八六號），本院判決如左：
        主  文
丙○○因過失傷害人，處有期徒刑參月，如易科罰金以參佰元折算壹日。
丁○○無罪。
        事  實
一、丙○○於民國（下同）九十年八月七日晚間，駕駛車牌號碼ＣＷ─九三五二號自
    用小客車，沿桃園縣龜山鄉○○○街（屬支線道）往興華二街（起訴書誤載為光
    華二街）方向行駛，於當晚八時許，途經無號誌之文化三路口（文化三路屬幹線
    道），本應注意車輛行至無號誌之交岔路口，支線道車應暫停讓幹線道車先行，
    以避免發生危險，又駕駛人駕駛汽車，應遵守道路交通標誌、標線、號誌之指示
    ，再停止線，用以指示行駛車輛停止之界限，而依當時情狀並無任何不能注意之
    情形，竟疏未注意在停止線暫停即貿然駛越，同一時、地適有丁○○駕駛車牌號
    碼ＨＡ─二八四七號自用小客車搭載甲○○，自公園路右轉沿文化三路龜山往林
    口方向駛至，丙○○所駕前開自用小客車之車頭因而撞擊丁○○所駕前開自用小
    客車之右前車門，造成丁○○受有頭部輕微挫傷、甲○○受有胸部挫傷及兩側下
    肢擦傷之傷害。丙○○於肇事後，於警員乙○○前往現場處理時，在其上開犯行
    未為任何有偵查犯罪職權之公務員知悉前，即向該警員自首，主動接受裁判。
二、案經丁○○、甲○○訴由桃園縣警察局龜山分局報告臺灣桃園地方法院檢察署檢
    察官偵查起訴。
    理  由
甲、有罪部分─即被告丙○○部分：
一、訊據被告丙○○固不否認有於右開時、地發生如上之車禍，亦自承確有過失，然
    辯稱：如果被告丁○○的車速只有二、三十公里，為何被伊之車往前推撞之後，
    丁○○之車尚往前行駛二二‧四及二二‧六公尺，另丁○○在案發路口之視線果
    被障礙物阻擋，則其自應在路口暫停或是減速到可以看清楚右邊來車才算盡到其
    所應為之注意義務，因此，伊認為被告丁○○對於本件車禍亦與有過失云云。惟
    查：被告丙○○固辯稱伊當時從交岔路口開出來的時速僅約四十公里左右，然依
    卷附之道路交通事故調查報告表觀之，其所駕車輛於案發之交岔路口撞擊被告丁○○之車輛，將丁○○之車輛推至丁○○行駛當時之對向車道外，被告陳柏楨所
    駕車輛亦已橫越文化三路之雙黃線，停止於文化三路往龜山方向之車道正中央，
    車身打橫約一百八十度，則被告丙○○之車速絕非僅時速四十公里而已，且現場
    亦無被告丙○○所駕車輛之煞車痕，到場處理事故之員警乙○○亦到院證述現場
    沒有發現雙方車輛之煞車痕屬實，由是，被告丙○○於行經案發之交岔路口時，
    顯未在文昌一街之白色停止線暫停，確實留意幹線道即文化三路之行車動態，即
    貿然以超越四十公里之時速往前駛出路口，以致撞擊被告丁○○之車輛，即被告
    丙○○亦於審理時自承沒有在路口暫停，確認無來車後再行走等語，此與前開現
    場跡證不啻相符。再查，據被告丁○○、告訴人甲○○於事故後之日間重返事故
    現場所攝相片（參九十年調偵字第二八六號第十、十一頁）及卷附道路交通事故
    調查報告表觀之，文化三路係雙向二車道，文昌一街則係雙向各一車道，文化三
    路明顯處於幹線道之地位，文化三路於案發之交岔路口前方亦無劃設停止線，則
    被告丁○○並無在該路口暫停之義務。又查，被告丁○○雖如其他一般之駕駛人
    ，仍負有注意車前狀況之義務，然以被告丁○○之行車方向論之，案發之交岔路
    口（被告丁○○之右手邊處）有一小吃店所擺設於路面邊緣之活動招牌，亦有一
    咖啡色小型空屋及比人為高之草叢堆等障礙物，以一般駕駛人可得注意車前左右
    各四十五度角之範圍而論，被告丁○○除非駛入交岔路口往右看，殊無可能在未
    駛至交岔路口時，以注意車前狀況之同時，即注意到該交岔路口之右方有何來車
    。非惟如是，觀諸卷附之車損照片，被告丙○○所駕之ＣＷ─九三五二號自用小
    客車之車損在車頭正前方，因施力點在車頭正前方，引擎蓋因之向上隆起，被告
    丁○○所駕之ＨＡ─二八四七號自用小客車之車損則在車身右側，尤其以右前車
    門凹陷程度最為嚴重，右前座遭擠壓至幾無剩餘空間，可見被告丙○○係以其車
    頭猛力撞擊被告丁○○所駕車輛之右側車身，造成被告丁○○之右側車身嚴重受
    創（此亦可見被告丙○○之車速絕非僅只時速四十公里而已）；再則，被告丙○○於本院供稱伊一路行駛文昌一街均在車道內行駛，即駛至案發交岔路口，亦無
    駛越近路口之雙黃線，仍係直直地往前開，駛出交岔路口，由此可見，伊駛出交
    岔路口時，被告丁○○所駕車輛早已駛至交岔路口中央處，被告丙○○始有可能
    在往前駛出交岔路口時，以其車頭撞擊被告丁○○所駕車輛右側車身，被告丁○○既已駛至交岔路口中央，則即使要求其須注意車右狀況（非車前狀況，因該時
    之車「右」狀況存在於被告丁○○之正右九十度以上位置），其亦果真注意到車
    右有被告丙○○之來車，然其仍無從採取任何避撞措施，以避免本件車禍之發生
    ，被告丙○○乃辯稱被告丁○○應減速至可以看清楚右邊來車才算盡到其所應為
    之注意義務云云，核無足採，反之，若果謂被告丁○○於路權歸諸己方且已駛至
    案發之交岔路口中央處之情形下仍應採取何等注意義務，以避免被告丙○○於此
    時衝出路口撞擊其車身右側，則被告丁○○毋寧僅有超速（最好超音速）飆過案
    發之交岔路口一途，蓋待被告丙○○駛出該交岔路口時，因被告丁○○之車輛早
    已駛過該路口，乃得以充分避撞，此不亦荒謬乎？蓋法律不強人所難，本案之案
    發狀況如上所述，被告丁○○既根本無任何法律上之避撞義務及避撞可能，即不
    得以泛謂其未注意車前狀況云云，以課其本無之注意義務（如上所述，本件非車
    前狀況，而係車右狀況）。綜上，本件交通事故之相關肇事車輛行車動向之路權
    歸屬於行駛幹線道之被告丁○○，被告丙○○則未履行支線道車輛駕駛人應暫停
    ，讓屬幹線道之被告丁○○先行之注意義務，而就本件之實際路況言之，被告丁○○行駛之幹線道在案發交岔路口未劃設白色停止線，交岔路口右側復有障礙物
    ，非駛進交岔路口，無從注意到交岔路口右方之支線道之車輛，本件事故發生時
    ，被告丁○○實際上亦已駛至交岔路口中央處，被告始由支線道駛至，進而以車
    頭碰撞被告丁○○之車輛右側車身，在此等情狀下，唯一可避免本件事故發生者
    （  LAST  CLEAR CHANCE）惟有比諸被告丁○○晚駛至交岔路口中央之被告丙○○耳，被告丙○○未能履行前開應負之注意義務以肇本件車禍，自無反歸咎被告
    丁○○亦應負任何人身處其境均不可能履行之注意義務，進而謂其亦與有過失。
    因之，卷附之台灣省桃園縣區車輛行車事故鑑定委員會九十府車鑑桃字第九０一
    六０一號鑑定意見書認「丙○○駕駛自小客車由支線道駛出未讓幹道車先行、丁○○駕駛自小客車行近無號誌交岔路口未減速慢行」為本件車禍歸責原因，而卷
    附之台灣省車輛行車事故覆議鑑定委員會九十一年三月十三日府覆議字第九一０
    一七二號函則以「一、丙○○於夜間駕駛自小客車，行經無號誌交岔路口，由支
    線道駛出時未暫停讓幹線車先行，為肇事主因。二、丁○○於夜間駕駛自小客車
    ，行經無號誌交叉路口，未減速慢行，且未充分注意車前狀況，為肇事次因」，
    其中關於被告丙○○部分，固可認同，然關於被告陳麗貞部分則殊無法苟同，況
    該等鑑定意見認被告丁○○未減速慢行，然事故地點並無煞車痕，此業據警員乙○○證述屬實，則所謂未減速慢行，認定依據為何？又任何人處於被告丁○○之
    地位均無從以注意車前狀況而避險，況險係存於車右而非車前，此均已如前述，
    則焉能歸啟其未充分注意車前狀況，為肇事次因？該等鑑定意見實屬未能充分體
    察本件事實、環境所為判斷，故關於認定被告丁○○之過失部分自有未妥，本院
    不予採認。按「駕駛人駕駛汽車，應遵守道路交通標誌、標線、號誌之指示」、
    「車輛行至無號誌或號誌故障而無交通警察指揮之交叉路口，支線道車應暫停讓
    幹線道車先行。」，道路交通安全規則第九十條前段、第一百零二條第一項第二
    款前段定有明文，「停止線，用以指示行駛車輛停止之界限」，道路交通標誌標
    線號誌設置規則第一百七十條第一項前段亦規定甚明，被告丙○○與告訴人丁○○均係直行車而駛至本件無號誌之交叉路口，則在支線道之被告丙○○自應遵守
    道路交通標線之指示，暫停讓幹線道之被告丁○○先行，被告丙○○未暫停，而
    仍以超過時速四十公里之速度前進，以致其之車頭正前方撞擊被告丁○○所駕車
    輛之右側車身，而依當時天候晴，夜間有照明，路面乾燥，足見被告丙○○無任
    何不能注意之情事，其猶未注意，以肇本件車禍，自應負過失責任。末以，被告
    丁○○及車上乘客甲○○分別受有如事實欄所述之傷害，亦有長庚紀念醫院出具
    之診斷證明書二紙可憑，是被告丙○○之過失與該二人之受傷具有因果關係，自
    應負過失傷害罪責。
二、核被告丙○○所為，係犯刑法第二百八十四條第一項前段之過失傷害罪。被告丙○○一個過失行為，肇致二被害人同時受傷，為同種想像競合犯。被告丙○○於
    肇事後，於警員前往現場處理時，在其上開犯行未為任何有偵查犯罪職權之公務
    員已知悉前，承認其為肇事人，主動接受裁判，此業據警員乙○○到院證述屬實
    ，是已合於刑法第六十二條前段所定自首要件，應依該條規定減輕其刑。爰審酌
    被告丙○○之過失程度、所肇被害人之傷害程度、被告丙○○並無前科、素行尚
    稱良好（此有台灣高等法院被告全國前案紀錄表一紙在卷可稽）、惟未與被害人
    達成和解賠償渠等受傷害之損失等一切情狀，量處如主文所示之刑，並諭知易科
    罰金之折算標準。
乙、無罪部分─即被告丁○○部分：
一、公訴意旨略以：被告丁○○於九十年八月七日晚間八時許駕駛車牌號碼ＨＡ─二
    八四七號自用小客車搭載甲○○，自公園路右轉沿文化三路（幹線道）往復興一
    路方向駛至文昌一街（支線道）路口，本應注意行經無號誌之交岔路口時應減速
    慢行作隨時停車之準備、汽車行駛時駕駛人應注意車前狀況並隨時採取必要之安
    全措施，以避免發生危險，而依當時情狀亦無任何不能注意之情形，竟疏未注意
    逕予駛越，與自文昌一街駛出之丙○○所駕駛車牌號碼ＣＷ─九三五二號自用小
    客車發生碰撞，造成丙○○受有頭部外傷、左側頭皮挫傷及合併皮下血腫之傷害
    ，因認被告丁○○涉犯刑法第二百八十四條第一項前段之過失傷害罪嫌。
二、按犯罪事實應依證據認定之，無證據不得推定其犯罪事實，刑事訴訟法第一百五
    十四條定有明文。又認定不利於被告之事實，須依積極證據，苟積極證據不足為
    不利於被告事實之認定時，即應為有利於被告之認定，更不必有何有利之證據，
    最高法院三十年上字第八一六號著有判例可資參照。
三、經核公訴人認定被告丁○○右揭犯罪，無非係以右揭犯罪事實業據被告丙○○於
    警訊及偵查中指訴，且經送台灣省桃園縣區車輛行車事故鑑定委員會九十一年一
    月四日九十府車鑑桃字第九０一六０一號、台灣省車輛行車事故覆議鑑定委員會
    九十一年三月十三日府覆議字第九一０一七二號之鑑定意見均認被告丁○○涉有
    前開過失為據。訊據被告丁○○就本件事故堅決否認有任何過失，辯稱：伊在未
    到達路口之前，伊的視線範圍往右邊看，也有一定的限度，必須伊的車子完全行
    駛到交叉路口中央時才有辦法往右看，但是那時候根本就無從避煞等語。經查：
    被告丁○○於本件車禍事故中並無任何過失可資歸咎，此在理由欄甲一陳述甚明
    ，此外，亦查無其他積極證據可資證明被告丁○○有何公訴人所指右開過失犯行
    ，其之犯罪自尚屬不能證明，衡諸首開法條及判例要旨，自應依法諭知無罪之判
    決。
據上論斷，應依刑事訴訟法第二百九十九條第一項前段、第三百零一條第一項，刑法
第二百八十四條第一項前段、第五十五條、第六十二條前段、第四十一條第一項前段
，罰金罰鍰提高標準條例第一條前段、第二條，判決如主文。
本案經檢察官林良蓉到庭執行職務
中    華    民    國      九十一      年       六      月     二十四    日
                                  台灣桃園地方法院交通法庭
                                      法  官    曾  雨  明
右正本證明與原本無異。
如不服本判決，應於判決送達後十日內向本院提出上訴狀( 應附繕本 )，上訴於
臺灣高等法院。
                                      書記官    戴  育  萍
中        華        民        國     九十一   年    六   月    二十七   日
刑法第二百八十四條第一項：
因過失傷害人者，處六月以下有期徒刑、拘役或五百元以下罰金。致重傷者，處一年
以下有期徒刑、拘役或五百元下罰金。
